臺灣板橋地方法院民事判決　　　　　　 96年度重訴字第109號
原　　　告　華南商業銀行股份有限公司
法定代理人　戊○○
訴訟代理人　丁○○
被　　　告　方第實業有限公司
兼 上 1 人
法定代理人　甲○○
被　　　告　丙○○
被　　　告　乙○○
上列當事人間請求清償借款事件，本院於民國96年4 月23日言詞
辯論終結，判決如下：
    主      文
被告應連帶給付原告新臺幣仟肆佰壹拾貳萬陸仟零伍拾捌元及
如附表一所示之利息、違約金。
被告應連帶給付原告美金玖萬捌仟陸佰肆拾肆元伍角及如附表二
所示之利息、違約金。
訴訟費用由被告連帶負擔。
本判決第一、二項於原告分別以新臺幣壹仟壹佰肆拾萬元及壹佰
壹拾萬元供擔保後，得假執行。
    事實及理由
壹、程序部分
一、兩造就本件借款而生之訴訟合意本院為第一審管轄法院，此
    觀卷附之兩造所簽授信約定書第15條及保證書第8 條約定即
    明，是本院為有管轄權之法院，合先敘明。
二、被告丙○○經合法通知，未於言詞辯論期日到場，核無民事
    訴訟法第386 條各款所列情形，爰依原告聲請，由其一造辯
    論而為判決。
貳、實體部分
一、原告主張：被告方第實業有限公司（下稱方第公司）於民國
    （下同）91年7 月23日邀同被告甲○○、丙○○為連帶保證
    人，另於92年8 月15日邀同被告乙○○為連帶保證人，自91
    年12月6 日起陸續向原告借款16筆，金額共計新臺幣（下同
    ）42,590,000元，經部分清償後，目前借款餘額16筆合計為
    34,126,058元，其利息、違約金及借款明細詳如附表一所示
    。又被告方第公司於91年7 月23日與原告簽訂委任開發遠期
    信用狀契約，以美金400,000 元為限額，循環開發遠期信用
    狀，約定遲延償還時應依「原定外幣貸（放）款利率」、遲
    延日原告銀行「新臺幣基本放款利率7.732%加年率2.5%（目
    前合計年息10.223%） 」及遲延日原告銀行掛牌「外幣貸（
    墊）款利率」中之最高者為計付遲延利息之基準，方第公司
    自95年6 月13日起陸續委請原告開發遠期信用狀2 筆，金額
    共計美金109,650 元，目前2 筆餘額分別為美金45,302.4元
    及53,342.1元，合計為美金98,644.5元，其利息、違約金及
    借款明細詳如附表二所示。詎附表一編號5 ~ 15號及附表二
    編號1 所示借款業已到期，屢經催討，迄未清償，是依據授
    信約定書第5 、6 條，一切債務視為全部到期，被告方第公
    司與其餘擔任連帶保證人之被告自應負連帶清償之責等語，
    並聲明求為判決如主文第一、二項所示。
二、被告答辯：
    (一)被告方第公司、甲○○2 人對於原告主張之借款未還事實
      ，並不爭執，並表示願按原告請求的金額給付。
    (二)被告乙○○則以：伊於92年12月間有向甲○○表示不再擔
      任保證人，收到本件起訴狀後，伊於95年12月7 日寄存證
      信函給原告，說明伊在92年12月2 日退股後即不再擔任保
      證人等語置辯，並求為判決駁回原告之訴。
    (三)被告丙○○未於言詞辯論期日到場，亦未提出書狀作任何
      聲明或陳述。
三、查原告主張之事實，業據其提出與所述相符之授信約定書3
    份、借據16紙、增補契約4 份、放款戶帳號資料查詢單7 紙
    、委任開發遠期信用狀契約1 紙、開發信用狀申請書2 份、
    進口到單交易記錄單2 紙、定儲利率變動表2 份、美金變動
    利率表4 份、原告銀行新台幣基本放款利率變動表1 份及保
    證書1 份為證，復為到場之被告方第公司及甲○○所自認，
    且被告丙○○經合法通知既未於言詞辯論期日到場，亦未提
    出任何書狀爭執或否認原告之主張，依民事訴訟法第280 條
    第3 項準用同條第1 項規定即視同自認，準此，自堪信原告
    之主張為真實。
四、被告乙○○雖以上開情詞置辯，惟查：
    (一)依被告乙○○於92年8 月15日所立保證書之記載，其係同
      意就方第公司對原告現在（包括過去所負現在尚未清償）
      及將來之債務以1 億元為限額，與方第公司負連帶清償之
      責任，且未定保證期間，此有該保證書在卷可稽。
    (二)按保證人與債權人約定就債權人與主債務人間所生一定債
      之關係範圍內之不特定債務，預定最高限額，由保證人保
      證之契約，學說上稱為最高限額保證。如定有期間，在該
      期間內所生約定範圍內之債務，不逾最高限額者，均為保
      證契約效力所及；如未定期間，保證契約在未經保證人依
      民法第754 條規定終止或有其他消滅原因以前，所生約定
      範圍內之債務，亦同。故在該保證契約有效期間內，已發
      生約定範圍內之債務，縱因清償或其他事由而減少或消滅
      ，該保證契約依然有效，嗣後所生約定範圍內之債務，於
      不逾最高限額者，債權人仍得請求保證人履行保證責任，
      有最高法院77年台上字第943 號判例可資參照。本件被告
      乙○○所簽立者既係未定期間之最高限額保證契約，則依
      上開說明，其就契約終止前所生債務，在最高限額內者，
      自應負連帶清償之責。
    (三)本件保證契約乃係存在於原告與被告乙○○之間，是被告
      乙○○如欲終止該保證契約，其終止之意思表示即應向原
      告為之，被告乙○○自陳其係向甲○○表示不欲再擔任保
      證人，該意思表示既非對原告為之，自難認被告乙○○已
      對原告為終止契約之意思表示。再者，甲○○縱曾向原告
      轉知被告乙○○不欲擔任保證人之意，然被告乙○○既不
      爭執其未曾以本人名義向原告提出申請，衡諸常情，原告
      自不可能在無被告乙○○本人具名申請或出具委任甲○○
      代為申請之授權憑證下，逕以口頭允諾之可能。故原告主
      張甲○○當時表示被告乙○○不欲擔任保證人時，即告知
      必須要保證人本人向放款部門提出申請，或以存證信函向
      原告終止保證責任，洵屬無據，堪予採信；甲○○陳稱其
      為上開表示時，原告當時之經理黃武雄即以口頭表示沒有
      問題云云，則與常情事理不符，不足為憑，尚難據為有利
      於被告乙○○之認定。
    (四)至被告乙○○雖提出95年12月7 日寄發予原告之存證信函
      ，欲證明兩造間之保證契約業經合法終止，惟該信函內容
      僅為被告乙○○之片面說明，難謂其與原告之間保證契約
      業已終止，且縱令該函有通知原告終止保證契約之意，然
      終止日期因在本件債務發生之後，亦不影響被告乙○○就
      本件債務所應負之連帶清償責任。是被告乙○○上開所辯
      均非有據，洵無足採。
五、綜上所述，原告依據消費借貸及連帶保證之法律關係，請求
    被告連帶給付如主文所示之本金、利息及違約金，為有理由
    ，應予准許。原告陳明願供擔保以代釋明聲請宣告假執行，
    核與法律規定相符，爰酌定相當擔保金額，予以准許。
六、訴訟費用負擔之依據：民事訴訟法第85條第2 項。
中　　華　　民　　國　　96　　年　　5 　　月　　7 　　日
                  民事第二庭    法　官　程怡怡
以上正本係照原本作成
如對本判決上訴，須於判決送達後20日內向本院提出上訴狀
中　　華　　民　　國　　96　　年　　5 　　月　　7 　　日
                                書記官　華海珍
